【裁判字號】    97,聲,952
【裁判日期】    970425
【裁判案由】    返還提存物
【裁判全文】
臺灣臺中地方法院民事裁定  97年度聲字第952號
聲  請  人  甲○○
                      樓之1
相  對  人  乙○○
上列當事人間聲請返還提存物事件，本院裁定如下：
    主  文
聲請駁回。
聲請程序費用由聲請人負擔。
    理  由
一、本件聲請意旨略以：聲請人與相對人間因給付票款事件，前
    依本院94年度裁全字第6605號民事裁定，為擔保相對人因假
    扣押所受之損害，曾提供現金新台幣67,000元為擔保金，並
    以本院94年度存字第3622號提存事件提存，並對相對人之財
    產聲請假扣押執行在案。茲因聲請人業已撤銷假扣押裁定確
    定及撤回假扣押之執行，並已定20日以上期間催告受擔保利
    益人即相對人行使權利，惟相對人因招領逾期而遭退回，爰
    依民事訴訟法第104條第1項第3款（聲請狀誤載為第2款）之
    規定，聲請返還擔保金，並提出本院94年度裁全字第6605號
    假扣押裁定、94年度存字第3622號提存書、96年度裁全聲字
    第70號撤銷假扣押裁定、裁定確定證明、撤回假扣押執行聲
    請狀、存證信函及退回信封為證。
二、按返還擔保金，依民事訴訟法第106條準用第104條之規定，
    須符合：(1)應供擔保之原因消滅者；(2)供擔保人證明受擔保
    利益同意返還者；(3)訴訟終結後供擔保人證明已定20日以上
    之期間催告受擔保利益人行使權利而未行使，或法院依供擔
    保人之聲請，通知受擔保利益人於一定期間內行使權利並向
    法院為行使權利之證明而未證明者之要件，法院始得裁定返
    還擔保金。所謂之「訴訟終結」，從廣義解釋，包括執行程
    序終結在內，則如供擔保人未提起本案訴訟時，即指假扣押
    裁定及假扣押執行程序均不存在者而言。債權人如聲請撤銷
    假扣押之裁定確定及撤回假扣押執行之聲請，可認與民事訴
    訟法第104條第1項第3款所定之「訴訟終結」相當。經查，
    聲請人主張：其與相對人間因給付票款事件，前依本院94年
    度裁全字第6605號民事裁定，為擔保相對人因假扣押所受之
    損害，曾提供現金新台幣67,000元為擔保金，並以本院94年
    度存字第3622號提存事件提存，並對相對人之財產聲請假扣
    押執行在案，聲請人業已撤銷假扣押裁定確定及撤回假扣押
    之執行等情，依聲請人所提出之上開本院94年度裁全字第66
    05號假扣押裁定、94年度存字第3622號提存書、96年度裁全
    聲字第70號撤銷假扣押裁定、裁定確定證明、撤回假扣押執
    行聲請狀所示，固堪認為真實。惟依聲請人聲請之上開事項
    ，並未能遽認係應供擔保原因消滅之情形或已得相對人同意
    返還，揆諸首開說明，僅可認與民事訴訟法第104條第1項第
    3款所定之「訴訟終結」相當。而依聲請人所提出之上開存
    證信函及退回信封所示，聲請人為催告受擔保利益人（即相
    對人）行使權利之存證信函乃因招領逾期退回，自不生催告
    之效力，即未能認聲請人業已證明已定20日以上之期間催告
    或通知受擔保利益人（即相對人）行使權利，而相對人未為
    行使。是聲請人既未證明已定20日以上之期間催告或通知受
    擔保利益人（即相對人）行使權利，而相對人未為行使，亦
    未證明本件有應供擔保原因消滅之情形或已得相對人同意返
    還，因之，依上說明，聲請人之聲請不符合返還擔保金之要
    件，自不能准許。
三、依民事訴訟法第95條、第78條裁定如主文。
中    華    民    國    97    年    4     月    25    日
                  民事第二庭    法  官  陳秋月
正本係照原本作成
如不服本裁定應於送達後10日內向本院提出抗告狀，並繳納抗告
費新臺幣1,000元。
中    華    民    國    97    年    4     月    25    日
                                書記官  張皇清


司法院資訊處製作；財團法人民間司法改革基金會備份。
